臺灣基隆地方法院基隆簡易庭小額民事判決
111年度基小字第2463號
原      告  和泰產物保險股份有限公司

法定代理人  顏思齊  
訴訟代理人  黃于珍  
被      告  許孝旗  


上列當事人間侵權行為損害賠償事件，本院於民國111年11月2日
辯論終結，判決如下：
    主      文
被告應給付原告新臺幣貳萬柒仟參佰肆拾陸元，及自民國一百一
十一年十月五日起至清償日止，按週年利率百分之五計算之利息
。
原告其餘之訴駁回。
訴訟費用新臺幣壹仟元，其中新臺幣陸佰參拾參元由被告負擔，
餘由原告負擔。
本判決第一項得假執行。但被告如以新臺幣貳萬柒仟參佰肆拾陸
元為原告預供擔保，得免為假執行。
    事實及理由
一、原告主張：
    被告於民國109年9月24日上午7時14分左右，駕駛AJJ-6575
    號車輛途經基隆市○○區○○○路00○0號附近，起駛不慎以致撞
    損訴外人吳政佑所有之BFH-7017號車輛。因BFH-7017號車輛
    業經訴外人吳政佑向原告投保車體損失險，而上開保險事故
    亦係發生在保險期間，原告乃依保險契約之約定，給付BFH-
    7017號車輛必要修復費用總計新臺幣（下同）43,173元（零
    件：22,260元；工資：20,913元），並依法取得代位求償之
    權。為此，爰依保險代位以及民法侵權行為之法律關係，提
    起本件損害賠償之訴，並聲明：被告應給付原告43,173元，
    及自起訴狀繕本送達之翌日起至清償日止，按週年利率5%計
    算之利息。
二、被告答辯：
　　被告係確認無車接近方始起步，祇因對方車速過快兼以變換
    車道，方始無從避免兩車擦撞，故於事發當下，雙方原已約
    定各自修繕，是本件肇事責任不應全數歸由被告承擔。
三、本院判斷：
  ㈠查被告於109年9月24日上午7時14分左右，駕駛AJJ-6575號自
    用小客貨車（下稱系爭Ａ車），在設有禁止臨時停車標線之
    基隆市○○區○○○路00○0號前方路旁，起步欲沿基金三路往基
    金二路方向行駛，疏未禮讓行進中之往來他車，旋直接切換
    至該處車道，適有訴外人吳政佑駕駛其本人所有之BFH-7017
    號自用小客車（下稱系爭Ｂ車），沿同向車道駛抵該處，同
    亦疏未注意車前狀況以及兩車併行之間隔，系爭Ａ車之左前
    車身遂與系爭Ｂ車之右後車身發生擦撞，導致系爭Ｂ車受有車
    體損害等事實，業據原告提出基隆市警察局道路交通事故當
    事人登記聯單、道路交通事故現場草圖、道路交通事故初步
    分析研判表等件為證，並經本院職權查詢確認公路監理電子
    閘門紀錄暨向基隆市警察局函調事故資料查明無訛，有公路
    監理電子閘門查詢紙本、基隆市警察局111年9月23日基警交
    字第1110054180號函暨道路交通事故現場草圖、A3類道路交
    通事故調查紀錄表、道路交通事故初步分析研判表、員警蒐
    證照片等件在卷足考。因Ａ、Ｂ兩車之擦撞位置（Ａ車左前車
    身擦撞Ｂ車右後車），足可印證「Ａ車猶未起步切入車道，Ｂ
    車即已順向駛來並且刻正通過Ａ車左側」等前情，而可推知
    「被告駕駛系爭Ａ車疏未禮讓以致肇事」之過程，而訴外人
    吳政佑陳稱「其事發前『沒有看見系爭Ａ車』」等語（參見A3
    類道路交通事故調查紀錄表），亦明確可知「訴外人吳政佑
    駕駛系爭Ｂ車並未保持相當之注意義務」，是依上開證據調
    查結果，本院首即堪信「被告駕駛系爭Ａ車起駛疏未禮讓行
    進中之往來他車」，以及「訴外人吳政佑駕駛系爭Ｂ車疏未
    注意車前狀況及兩車併行之間隔」，同為上揭交通事故之肇
    事原因。
  ㈡按「車輛起駛前應顯示方向燈，注意前後左右有無障礙或車
    輛行人，並應讓行進中之車輛行人優先通行。」「汽車行駛
    時，駕駛人應注意車前狀況及兩車併行之間隔，並隨時採取
    必要之安全措施。」道路交通安全規則第89條第1項第7款、
    第94條第3項訂有明文。又上開規定旨在保障公眾行車安全
    ，核屬保護他人之法律，倘有違反，即應推定為有過失（民
    法第184條第2項規定參照）。承前㈠所述，被告駕駛系爭Ａ車
    疏未禮讓，適逢訴外人吳政佑駕駛系爭Ｂ車疏未保持相當注
    意，終至Ａ、Ｂ兩車擦撞而生無可迴避之交通事故如前，則被
    告與訴外人吳政佑2人，自均已違反前揭道路交通安全規則
    而有過失。第按因故意或過失，不法侵害他人之權利者，負
    損害賠償責任；汽車、機車或其他非依軌道行駛之動力車輛
    ，在使用中加損害於他人者，駕駛人應賠償因此所生之損害
    。民法第184條第1項前段、第191條之2前段。本件被告於旨
    揭時、地，既因違反道路交通安全規則而有過失責任，被告
    之過失行為與系爭Ｂ車之車體損害，亦有相當因果關係存在
    ，則系爭Ｂ車之所有人即訴外人吳政佑，自可依上規定，請
    求被告就其負侵權行為損害賠償之責。
  ㈢按損害賠償祇應填補被害人實際損害，保險人代位被害人請
    求損害賠償時，依保險法第53條第1項規定，如其損害額超
    過或等於保險人已給付之賠償金額，固得就其賠償之範圍，
    代位請求賠償，如其損害額小於保險人已給付之賠償金額，
    則保險人所得代位請求者，即祇以該損害額為限（最高法院
    65年台上字第2908號判例意旨、83年度台上字第806號判決
    意旨參照）。蓋保險給付請求權之發生，係以保險契約為其
    基礎；至保險人於給付保險金以後，雖得代位行使被保險人
    對於第三人之請求權，然此實係基於保險法第53條第1項之
    規定，是其二者之賠償範圍，本非必然一致，苟被保險人對
    於第三人之請求權有一定限額者，就令保險人給付之賠償金
    額已經超過此項限額，然因保險人係依保險法第53條第1項
    規定，依債權移轉之法律關係對第三人主張權利，核其所得
    請求之範圍，自仍以被保險人原得對第三人請求之額度為限
    。又物之所有人依民法第196條規定請求物被毀損所減少之
    價額，固得以修復費用為估定之標準，惟以必要者為限，即
    修理材料以新品換舊品，應予折舊（最高法院77年第9次民
    事庭會議決議參照）。本件原告主張訴外人吳政佑業向原告
    投保車體損失險，系爭車禍即保險事故發生在保險期間，原
    告遂依保險契約之約定，給付系爭車輛必要修復費用合計43
    ,173元（零件：22,260元；工資：20,913元）等情，業據提
    出與其主張相符之中部汽車股份有限公司沙鹿服務廠估價單
    、工作傳票、電子發票證明聯等件為據，經核無訛；因原告
    曾當庭表明其就零件計扣折舊無意見、此部分請本院依規定
    予以核算等語（見本院111年11月2日言詞辯論筆錄），故可
    認原告主張之訴外人吳政佑損害額，應扣減折舊方屬合理。
    本院參酌公路監理電子閘門查詢紙本之記載，僅知系爭車輛
    乃109年4月出廠，而不知其確切之出廠日期，故推定系爭車
    輛為109年4月15日出廠，是自109年4月15日起，至系爭車禍
    發生日即109年9月24日止，系爭車輛之使用時間為5個月又1
    0日；再參考行政院公布之固定資產耐用年數表，其他業用
    客車耐用年數為五年（財政部106年2月3日台財稅字第10604
    512060號函附之固定資產耐用年數表參看），依定率遞減法
    計算，系爭車輛之零件部分，每年折舊千分之三六九，是依
    營利事業所得稅查核準則第95條第6款、第8款：「固定資產
    提列折舊採用定率遞減法者，以一年為計算單位，其使用期
    間未滿一年者，按實際使用之月數相當於全年之比例計算之
    ，不滿一月者，以月計」之方法核算，系爭車輛「零件」經
    折舊後之殘值為18,153元【計算式：22,260元－22,260元×0.
    369×6/12＝18,153元，元以下四捨五入】。從而，倘以系爭
    車輛「零件」經折舊後之殘值18,153元，加上不應計列折舊
    之工資20,913元，堪認訴外人吳政佑因本件車禍所受之財產
    損害合計39,066元【計算式：18,153元＋20,913元＝39,066元
    】。準此，訴外人吳政佑所得對被告請求賠償之範圍，自係
    以39,066元之金額為限；又原告雖已依保險契約對訴外人吳
    政佑給付43,173元，然原告既依保險法第53條規定，本於債
    權移轉之法律關係對被告主張權利，則原告所得請求之範圍
    ，自亦以訴外人吳政佑本得對被告請求之額度即39,066元為
    限。
  ㈣末按損害之發生或擴大，被害人與有過失者，法院得減輕賠
    償金額或免除之；前二項之規定，於被害人之代理人或使用
    人與有過失者，準用之，民法第217條第1項、第3項分別定
    有明文。又民法第217條第1項規定，目的在謀求加害人與被
    害人間之公平，倘受害人於事故之發生亦有過失，由加害人
    負全部賠償責任，未免失諸過酷，是以賦與法院得不待當事
    人主張，減輕其賠償金額或免除之職權。換言之，基於過失
    相抵之責任減輕或免除，非僅為抗辯之一種，亦可使請求權
    全部或一部為之消滅，故裁判上得以職權斟酌之（最高法院
    85年台上字第1756號判例意旨參照）。查「被告駕駛系爭Ａ
    車起駛疏未禮讓行進中之往來他車」，以及「訴外人吳政佑
    駕駛系爭Ｂ車疏未注意車前狀況及兩車併行之間隔」，均為
    本件交通事故之肇事原因，此業經本院論述如前，是訴外人
    吳政佑就旨揭事故之發生，當然同有過失，故訴外人吳政佑
    本應承擔之與有過失責任，原告亦應繼受而無例外。本院審
    酌被告與訴外人吳政佑就系爭事故之原因力大小及其過失情
    節，認被告與訴外人吳政佑各應負擔70%、30%之過失責任；
    從而，原告所得請求賠償損害之範圍，自以39,066元之70%
    即27,346元為限【計算式：39,066元70%＝27,346元，小數
    點以下四捨五入】。
四、從而，原告基於侵權行為及保險代位求償之法律關係，請求
    被告給付27,346元，及自起訴狀繕本送達翌日即111年10月5
    日起至清償日止，按週年利率5%計算之利息，為有理由，應
    予准許；至逾上開金額之請求，於法無據，為無理由，應予
    駁回。
五、本件事證已臻明確，兩造其餘主張、陳述及所提之證據暨攻
    擊防禦方法，經本院審酌後，認均與本件判決結果無影響，
    毋庸再予一一審酌。七、本件第　　
六、本件第一審裁判費為1,000元，此外核無其他訴訟費用之支
    出，是本件訴訟費用額確定為1,000元，爰依職權確定前開
    訴訟費用由兩造按其勝敗比例負擔。
七、本判決係適用小額訴訟程序所為被告敗訴之判決，依民事訴
    訟法第436條之20之規定，應依職權宣告假執行，爰依職權
    宣告之，併酌情宣告被告預供相當之擔保金額後，得免為假
    執行。
中　　華　　民　　國　　111 　年　　11　　月　　2 　　日
                  基隆簡易庭法  官   王慧惠
以上正本係照原本作成。　　　　　　　　　   
對於本件判決如有不服，應於收受送達後20日內向本院提出上訴
書狀，上訴於本院合議庭，並按他造當事人之人數附具繕本。
當事人之上訴，非以判決違背法令為理由不得為之，上訴狀應記
載上訴理由，表明下列各款事項：
㈠原判決所違背之法令及其具體內容。
㈡依訴訟資料可認為原判決有違背法令之具體事實。
如委任律師提起上訴者，應一併繳納上訴審裁判費。　　　　
中　　華　　民　　國　　111 　年　　11　　月　　2 　　日
                            書記官   姚安儒